【裁判字號】    97,訴,684
【裁判日期】    970926
【裁判案由】    違反毒品危害防制條例
【裁判全文】
臺灣嘉義地方法院刑事判決               97年度訴字第684號
公  訴  人  臺灣嘉義地方法院檢察署檢察官
被      告  甲○○
上列被告因違反毒品危害防制條例案件，經檢察官提起公訴（97
年度毒偵字第1249、1393號），因被告於本院準備程序中就被訴
事實為有罪之陳述，經本院合議庭裁定由受命法官獨任以簡式審
判程序審理判決如下：
    主  文
甲○○施用第二級毒品，累犯，處有期徒刑肆月；又施用第一級
毒品，累犯，處有期徒刑柒月；又施用第二級毒品，累犯，處有
期徒刑肆月；又施用第一級毒品，累犯，處有期徒刑陸月，扣案
第一級毒品海洛因貳包（驗餘淨重共零點陸伍公克、空包裝總重
零點玖零公克）均沒收銷燬之。應執行有期徒刑壹年貳月，扣案
第一級毒品海洛因貳包（驗餘淨重共零點陸伍公克、空包裝總重
零點玖零公克）均沒收銷燬之。
    犯 罪 事 實
一、甲○○前於民國91年間因施用毒品案件，經臺灣彰化地方法
    院裁定應送勒戒處所觀察、勒戒，後因無繼續施用毒品傾向
    ，業經臺灣彰化地方法院檢察署檢察官於91年3月4日以90年
    度毒偵字第4672號為不起訴處分確定，復於 5年內之於94年
    間再犯施用毒品案件，經臺灣屏東地方法院於94年 7月20日
    以94年度簡字第872號判處有期徒刑6月，如易科罰金以銀元
    300元折算1日，於94年9月5日確定，並於95年 6月27日執行
    完畢出監。詎仍不知悔改，基於施用第一級毒品海洛因及施
    用第二級毒品甲基安非他命之犯意，分別於：
  (一)97年7月22日上午9時許，在其位於彰化縣田中鎮○○路 ○段
    593巷28號住處內，以將甲基安非他命放入玻璃球內用火燒
    烤後吸食其煙氣之方式，施用甲基安非他命 1次後，約隔半
    小時，再以將海洛因摻入香菸後點火吸食之方式，施用海洛
    因1次，嗣因其於97年7月24日晚上10時40分許，在嘉義市○
    區○○街 120號前，形跡可疑為警攔查後，於有偵查犯罪職
    權之機關或公務員發覺其上開施用甲基安非他命犯行前，向
    處理之警員坦承上開施用甲基安非他命犯行而自首接受裁判
    ，並同意警方對其採尿送驗結果，其尿液確呈現甲基安非他
    命、海洛因代謝物嗎啡陽性反應，始悉上情。
  (二)97年8月5日晚上某時，在其位於嘉義市○○路某租屋處內，
    以將甲基安非他命放入玻璃球內用火燒烤後吸食其煙氣之方
    式，施用甲基安非他命 1次後，約隔20分鐘左右，再以將海
    洛因摻入香菸後點火吸食之方式，施用海洛因 1次。嗣於97
    年8月6日中午12時10分許，甲○○騎機車行經嘉義市○區○
    ○○街與重慶路口處，因行跡可疑為警攔檢後，於有偵查犯
    罪職權之機關或公務員發覺其上開施用海洛因及甲基安非他
    命犯行前，向處理之警員坦承上開施用海洛因及甲基安非他
    命犯行而自首接受裁判，且自其背包內提出海洛因 2包（驗
    餘淨重共0.65公克、空包裝總重0.90公克）供警方查扣，並
    經警方對其採尿送驗結果，其尿液確呈現甲基安非他命、海
    洛因代謝物嗎啡陽性反應，始悉上情。
二、案經甲○○自首及嘉義市政府警察局第一分局報告臺灣嘉義
    地方法院檢察署檢察官偵查起訴。
    理  由
一、本件被告甲○○所犯係死刑、無期徒刑、最輕本刑為 3年以
    上有期徒刑以外之罪，亦非高等法院管轄第一審案件，且被
    告於本院準備程序中，已就被訴事實為有罪之陳述，經告知
    簡式審判程序之旨後，被告及檢察官對於本件改依簡式審判
    程序審理均表示同意，經本院合議庭依刑事訴訟法第273 條
    之1第1項規定，裁定本件由受命法官獨任以簡式審判程序加
    以審理，是本件依刑事訴訟法第273條之2規定，不受同法第
    159條第1項、第161條之2、第161條之3、第163條之1及第16
    4條至第170條有關證據提示、交互詰問及傳聞法則有關限制
    證據能力等相關規定之限制，合先敘明。
二、上開犯罪事實，業據被告坦承不諱，且其本件為警採集送驗
    之尿液，經以酵素免疫法（ＥＩＡ）初步篩檢及氣相層析質
    譜法（ＧＣ／ＭＳ）確認鑑定，檢驗結果確均呈海洛因代謝
    物嗎啡、甲基安非他命之陽性反應，有高雄市立凱旋醫院97
    年8月13日、8月15日濫用藥物尿液檢驗報告及尿液送驗姓名
    對照表、委託檢驗尿液代號與真實姓名對照認證單各 1紙在
    卷可資佐證（見嘉義市政府警察局第一分局嘉市警一偵字第
    0970032154號刑案偵查卷宗，以下稱警A卷，第 5頁、第6頁
    ；嘉市警一偵字第 0970002581號刑案偵查卷宗，以下稱警B
    卷，第14頁；臺灣嘉義地方法院檢察署97年度毒偵字第1249
    號偵查卷宗，以下稱 1249號偵卷，第27頁）；扣案之粉末2
    包經鑑驗結果確均含有海洛因成分（驗餘淨重共0.65公克、
    空包裝總重0.90公克），亦有法務部調查局97年 8月29日調
    科壹字第09723035160號鑑定書1紙及查扣過程之照片共6 張
    在卷足稽（見本院卷第15頁、警B卷第11頁至第 13頁），足
    認被告上開任意性自白與事實相符。
三、按毒品危害防制條例於92年7月9日修正公布，自93年1月9日
    施行，其中第20條、第23條將施用毒品之刑事處遇程式，區
    分為「初犯」及「5年內再犯」、「5年後再犯」。依其立法
    理由之說明：「初犯」，經觀察、勒戒或強制戒治後，應為
    不起訴處分或不付審理之裁定；經觀察、勒戒或強制戒治執
    行完畢釋放後，「 5年內再犯」者，因其再犯率甚高，原實
    施之觀察、勒戒及強制戒治既已無法收其實效，爰依法追訴
    或裁定交付審理。至於經觀察、勒戒或強制戒治執行完畢釋
    放後，「 5年後再犯」者，前所實施之觀察、勒戒或強制戒
    治已足以遮斷其施用毒品之毒癮，為期自新及協助其斷除毒
    癮，仍適用「初犯」規定，先經觀察、勒戒或強制戒治之程
    式。從而依修正後之規定，僅限於「初犯」及「 5年後再犯
    」2 種情形，始應先經觀察、勒戒或強制戒治程式。倘被告
    於5年內已再犯，經依法追訴處罰，縱其第 3次（或第3次以
    上）再度施用毒品之時間，在初犯經觀察、勒戒或強制戒治
    執行完畢釋放5年以後，已不合於「5年後再犯」之規定，且
    因已於「 5年內再犯」，顯見其再犯率甚高，原實施觀察、
    勒戒或強制戒治，已無法收其實效，即應依該條例第10條處
    罰。
四、本件被告前於91年間因施用毒品案件，經臺灣彰化地方法院
    裁定應送勒戒處所觀察、勒戒，後因無繼續施用毒品傾向，
    業經臺灣彰化地方法院檢察署檢察官於91年3月4日以90年度
    毒偵字第4672號為不起訴處分確定，復於 5年內之於94年間
    再犯施用毒品案件，經臺灣屏東地方法院於94年 7月20日以
    94年度簡字第872號判處有期徒刑6月，如易科罰金以銀元30
    0元折算1日，於94年9月5日確定，於95年 6月27日執行完畢
    出監等節，有臺灣高等法院被告前案紀錄表及該判決書在本
    院卷可按。是被告於「初犯」經觀察、勒戒及強制戒治後，
    曾於 5年內再犯，經依法追訴處罰，揆諸上揭說明，本件自
    無再經觀察、勒戒及強制戒治之必要，檢察官逕行起訴，即
    無不合。本件事證明確，被告犯行堪以認定。
五、查海洛因、甲基安非他命分別為毒品危害防制條例第2條第2
    項第1款、第2款所定之第一級、第二級毒品，故核被告所為
    ，分別係犯毒品危害防制條例第10條第 1項之施用第一級毒
    品罪及同條第 2項之施用第二級毒品罪。被告持有海洛因、
    甲基安非他命以施用，其持有之低度行為，應為各該施用之
    高度行為所吸收，均不另論罪。其所犯上開數罪，犯意各別
    ，行為互殊，應予分別論處，併合處罰。又本件被告上開於
    97年 7月22日之施用甲基安非他命犯行、97年8月5日之施用
    甲基安非他命及施用海洛因犯行，均係於有偵查犯罪職權之
    機關或公務員發覺前，向處理之警員坦承犯行而自首接受裁
    判之情，有被告於97年7月22日及97年8月5日之警詢筆錄各1
    份在卷可查（見警A卷第1頁至第2頁、警B卷第1頁至第4頁）
    ，被告就此部分即係於有偵查犯罪職權之機關或公務員發覺
    前，向警員坦承犯行並進而接受裁判，是被告此部分所為與
    刑法第62條前段規定自首之條件相符，爰均依法減輕其刑。
    而其曾因於94年間犯施用毒品案件，經臺灣屏東地方法院於
    94年 7月20日以94年度簡字第872號判處有期徒刑6月，如易
    科罰金以銀元300元折算 1日，於94年9月5日確定，於95年6
    月27日執行完畢出監之情，業如上述，其於受徒刑之執行完
    畢後， 5年以內故意再犯本件有期徒刑以上之數罪，均為累
    犯，應依法各加重其刑，並就上開符合自首規定之犯行部分
    先加後減之。爰審酌被告曾因施用毒品經裁定觀察、勒戒及
    判處徒刑執行完畢，猶未知警惕而再犯本件，足見其未徹底
    戒除施用毒品之惡習，惟念及施用毒品本質上係戕害自身健
    康之行為，尚未嚴重破壞社會秩序或侵害他人權益，且被告
    坦承犯行、犯後態度尚可暨其犯罪之動機、目的、手段、智
    識程度等一切情狀，分別量處如主文所示之刑，並定其應執
    行之刑。又本件因所定應執行之刑已逾 6月，依刑法第41條
    第2項規定，即不得易科罰金；且因數罪併罰中之1罪，依刑
    法規定得易科罰金，若因與不得易科之他罪併合處罰結果而
    不得易科罰金時，原可易科部分所處之刑，自亦無庸為易科
    折算標準之記載（司法院釋字第 144號解釋參照），故施用
    第二級毒品及於97年8月5日之施用海洛因犯行部分，雖均係
    最重本刑為5年以下有期徒刑以下之刑之罪，而受6個月以下
    有期徒刑之宣告，亦毋庸諭知易科罰金折算標準，附此敘明
    。
六、按查獲之第一、二級毒品，不問屬於犯人與否，均沒收銷燬
    之，毒品危害防制條例第18條第 1項定有明文。又毒品危害
    防制條例第18條第 1項規定，得諭知沒收並銷燬之者，以查
    獲之毒品及專供製造或施用毒品之器具為限，固不及於毒品
    之外包裝；惟若外包裝與沾附之毒品無法析離，自應將外包
    裝併該毒品諭知沒收並銷燬之。再按鑑定毒品時，一般係以
    傾倒之方式，將包裝袋內之毒品倒出與包裝袋分離而稱重，
    必要時亦會輔以刮杓取出袋內粉末，然無論依何種方式分離
    ，包裝袋內均會有極微量毒品殘留，應整體視為毒品，依毒
    品危害防制條例第18條第 1項，連同袋內毒品併沒收銷燬（
    最高法院94年度臺上字第6213號、95年度臺上字第3739、73
    54號判決及臺灣高等法院暨所屬法院96年法律座談會刑事類
    提案第18號研討結果可資參考）。是本件扣案之上開海洛因
    ，不問屬於犯人與否，均應依毒品危害防制條例第 18條第1
    項前段規定宣告沒收銷燬之。
據上論斷，應依刑事訴訟法第273條之1第1項、第299條第 1項前
段，毒品危害防制條例第10條第1項、第2項、第18條第 1項前段
，刑法第11條、第47條第1項、第62條前段、第51條第5款，判決
如主文。
本案經檢察官郭志明到庭執行職務。
中    華    民    國    97    年    9     月    26    日
                  刑事第四庭    法  官  吳育霖
上列正本證明與原本無異。
如不服本判決，應於判決送達後10日內向本院提出上訴狀，上訴
書狀依法應敘述具體理由，如未敘述具體理由者，應於上訴期間
屆滿後20日內補提理由書於本院（均應附繕本）。告訴人或被害
人如對於本判決不服者，應具備理由請求檢察官上訴，其上訴期
間之計算係以檢察官收受判決正本之日期為準。
中    華    民    國    97    年    9     月    26    日
                                書記官  林美芳
附錄本案論罪科刑法條：
毒品危害防制條例第10條
施用第一級毒品者，處6月以上5年以下有期徒刑。
施用第二級毒品者，處3年以下有期徒刑。


司法院資訊處製作；財團法人民間司法改革基金會備份。
